【裁判字號】    99,監宣,335
【裁判日期】    991129
【裁判案由】    聲請監護宣告等
【裁判全文】
臺灣高雄地方法院民事裁定             99年度監宣字第335號
聲  請  人  莊銀樹
相  對  人  莊銀謀
上列聲請人聲請監護宣告事件，本院裁定如下：
    主      文
宣告莊銀謀（男，民國○○年○ 月○○日生、身分證統一編號：
Ｚ000000000號，住高雄縣鳥松鄉○○村○○路13-2號）為受輔助
宣告之人。
選定聲請人莊銀樹（男，民國○○年○○月○○日生、身分證統一編號
：Ｚ000000000號，住高雄縣鳥松鄉○○村○○路13-2號）為受輔
助宣告之人之輔助人。
聲請費用新臺幣壹仟元由受輔助宣告之人莊銀謀負擔。
一、聲請意旨略以：相對人莊銀謀係聲請人莊銀樹之弟弟，莊銀
    謀平常就是由聲請人照顧，惟於民國92年12月16日起因精神
    分裂症致其無法為意思表示或受意思表示，爰聲請鈞院選定
    聲請人為莊銀謀之監護人等語。
二、次按對於因精神障礙或其他心智缺陷，致其為意思表示或受
    意思表示，或辨識其意思表示效果之能力，顯有不足者，法
    院得因本人、配偶、四親等內之親屬、最近一年有同居事實
    之其他親屬、檢察官、主管機關或社會福利機構之聲請，為
    輔助之宣告，民法第14條之1 第1 項定有明文。次按，法院
    對於監護之聲請，認為未達民法第14條第1 項之程度，而有
    輔助宣告之原因者，得依聲請或依職權以裁定為輔助之宣告
    ，民法第14條第3 項、民事訴訟法第624 條之3 第1 項亦分
    別定有明文。
三、經查：
  (一)聲請人主張之上開事實，業據其提出財團法人臺灣省私立高
    雄仁愛之家附設慈惠醫院診斷證明書、戶籍謄本等件為證，
    並經本院法官於99年11月3 日至慈惠醫院訊問鑑定人張義宗
    醫師，法官當場點呼莊銀謀姓名，莊銀謀能正確說出自己名
    字，且經鑑定人張義宗醫師認為：莊銀謀係精神分裂患者，
    8 月20日下旬來病房有明顯症狀，包括被害妄想、自言自語
    、突發性暴力，目前轉慢性病房治療，主要是自我照顧力差
    ，社交退縮，工作功能退化，辨識意思顯有不足等語( 見本
    院卷99年11月3 日訊問筆錄及附件之鑑定書可稽），綜合上
    情，堪信莊銀謀非完全不能辨識其意思表示之效果，未達應
    受監護宣告之程度，惟其辨識能力顯有不足，從而，聲請人
    聲請監護宣告，尚屬有間，惟莊銀謀仍有受輔助之必要，爰
    依職權以裁定為輔助之宣告。
四、次查，聲請人莊銀樹為受輔助宣告之人莊銀謀之哥哥，有戶
    籍謄本附卷可參，且參酌聲請人與受輔助宣告之人莊銀謀同
    住，認由聲請人莊銀樹擔任監護人，最能符合受輔助宣告之
    人之最佳利益，爰選定聲請人莊銀樹為受輔助宣告人莊銀謀
    之輔助人。
五、依民事訴訟法第608 條第1 項，裁定如主文。
中    華    民    國    99    年    11    月    29    日
                            家事法庭法  官  何清富
以上正本證明與原本無異。
主文第一項不得抗告。
其餘如不服本裁定，應於收受裁定後10日內，向本院提出抗告狀
，須按對照提出繕本，並繳納裁判費。
中    華    民    國    99    年    11    月    29    日
                                    書記官  鄧思辰

司法院資訊處製作；財團法人民間司法改革基金會備份。
